【裁判字號】    94,上重更(二),34
【裁判日期】    950112
【裁判案由】    毒品危害防制條例
【裁判全文】
臺灣高等法院臺中分院刑事判決    94年度上重更(二)字第34號
上  訴  人
即  被  告  丁○○
選任辯護人  蔣志明律師
上列上訴人即被告因毒品危害防制條例案件，不服臺灣南投地方
法院92年度重訴字第11號，中華民國92年12月24日第一審判決（
起訴案號：臺灣南投地方法院檢察署92年度偵字第1287、1288、
1289號），提起上訴，經本院判決後，由最高法院第二次發回更
審，本院判決如下：
    主  文
原判決關於丁○○販賣第一級毒品部分撤銷。
丁○○共同連續販賣第一級毒品，處無期徒刑，併科罰金新臺幣
壹佰萬元，罰金如易服勞役，以罰金總額與陸個月之日數比例折
算。褫奪公權終身。如附表編號八所示扣案第一級毒品海洛因沒
收銷燬之；如附表編號一至五、編號七所示扣案物品均沒收；販
賣第一級毒品所得新臺幣陸佰拾柒萬元沒收，如全部或一部不
能沒收時，以其財產抵償之。
    事  實
一、丁○○綽號「小馬」，自民國77年11月起，任職桃園縣警察
    局警員，並自85年11月起至88年7月止，擔任桃園縣警察局
    龜山分局代用偵查員，自88年7月間，改調桃園縣警察局保
    安警察隊隊員。庚○（業經本院判處有期徒刑7年確定）則
    係中華人民共和國廣西省人，於86年間與桃園縣大溪鎮鎮民
    王奕力結婚，同年11月間依親來台，並於88年間，在桃園縣
    桃園市寶來酒店任公關小姐時認識丁○○，嗣後二人即在桃
    園市○○街110號1樓之1同居，並自90年6月間起，與丁○○
    在88年間因查獲毒品案件所認識之嫌犯甲○○，共同在桃園
    市○○路中央戲院1樓開店，合夥經營大陸進口女用內衣褲
    生意。嗣於91年3月間，丁○○與庚○二人另在桃園市○○
    路441號3樓之1租屋，繼續維持同居男女朋友之關係。
二、丁○○明知海洛因為毒品危害防制條例所列管之第一級毒品
    ，不得非法販賣、持有，因貪圖販賣毒品有豐厚暴利，而基
    於販賣第一級毒品海洛因之概括犯意，於不詳時間，在不詳
    地點，以不詳之代價，自不詳姓名年籍之人販入海洛因，藏
    於茶葉罐及鐵罐內，放在上開經國路441號3樓之1該址之廚
    房櫃子裡，而連續為下列販賣第一級毒品海洛因之行為：
  (一)、91年9月11日，桃園縣警察局保安警察隊查獲煙毒嫌犯游
      皓明，丁○○因而於斯時認識游皓明之友人己○○（綽號
      「萍姐」、「小萍」），此後即與己○○頻頻接觸，促使
      己○○同意接替游皓明為其下手，而自其認識己○○後約
      隔2個月內（正確之日期不詳），連續在其與庚○前揭桃
      園市○○路441號3樓之1該租屋處、及桃園縣中壢市○○○路○段28號4樓之3己○○住處等地，將海洛因每一兩加
      價為新臺幣（下同）12萬元之價格，販賣予己○○2次，
      ，得款共24萬元。
  (二)、嗣於91年11月間，丁○○藏放毒品之事為庚○所發現，經
      庚○規勸無效，丁○○竟與庚○共同基於販賣海洛因以營
      利之概括犯意，將二人同居之該址作為分裝及販賣交易海
      洛因之場所，先後再連續為下列販賣第一級毒品海洛因之
      犯行：
    (1)、於91年12月底，A1經己○○之告知，而獲悉丁○○有販
        售海洛因，乃透過己○○聯絡向丁○○表明欲購買海洛
        因11兩，丁○○同意後即先拿5兩寄放己○○住處，供
        A1前來試用滿意後，丁○○再補足6兩，而以每兩11萬
        元之價格販售予A1，並由己○○轉交得款121萬元；嗣
        於92年1月底，再與庚○以同一方法販售海洛因14兩予
        A1，亦由己○○轉交得款154萬元。至92年2月中旬，A1
        再以同一方法表示欲購買海洛因，並同時與己○○以每
        兩12萬元之價格，合買13兩海洛因，該次除先由丁○○
        寄放5兩在己○○處外，因己○○無車輛，乃由接送A1
        之李安祺駕車載己○○，前往丁○○與庚○同居之上址
        ，再取得8兩海洛因，A1則分兩次各交付己○○105 萬
        元及15萬元，而取得10兩海洛因，己○○則取得3兩海
        洛因，並交付丁○○價款共154萬元（對A1與己○○各
        便宜1萬元）。
    (2)、於92年3月中旬，丁○○再帶9兩海洛因至己○○上開住
        處販售予己○○，己○○先交付價款70萬元，並言明其
        餘價款30萬元隔數日再收取，至同年月17日晚間，丁○○即前往己○○住處收取30萬元價款，同時又交付海洛
        因5兩予己○○，告知價格為60萬元，迨至同年3月22日
        晚上，丁○○前往收取價款時，因己○○無足夠之現金
        ，僅交付50萬元，尚欠價款10萬元。
    (3)、於91年12月至92年1月該段期間內某日（正確日期不詳
        ），由丁○○於不詳地點，以12萬元出售1包海洛因予
        甲○○。
    (4)、於92年1月間某不詳時日，丁○○將約2兩海洛因加價為
        24萬元賣給乙○○，並由庚○先以電話聯絡其小叔乙○○（即王奕力之弟）至其與丁○○上開租屋處該棟大樓
        之樓下，再經其將約2兩海洛因交給乙○○，惟乙○○
        當場僅交付庚○22萬元，餘款2萬元乙○○迄未交付。
三、嗣於92年3月22日，臺灣南投地方法院檢察署檢察官因偵查
    毒品案件逮捕A1，經清查A1所持行動電話內載受話及簡訊紀
    錄，查悉係由己○○居間聯繫買賣毒品，而於同年月23日拘
    捕己○○；再經己○○之指證，乃指揮法務部調查局南投縣
    調查站、該局中部地區機動工作組、南投縣警察局及該局南
    投分局派員組成專案小組循線追緝，而於同年月24日，在桃
    園市○○路441號3樓之1拘捕丁○○、庚○二人，並扣得如
    附表編號一至編號五所示屬丁○○所有，供彼等販賣海洛因
    所用之物，及其餘非供販毒所用之如附表編號六所示行動電
    話等物。庚○於到案後經自白犯行，並於同年月25日13時許
    ，主動引警至桃園市○○路441號3樓之1，在廚房水槽下方
    暗格內，取出丁○○販賣所餘、以1個巧克力鐵盒及1個黃色
    布袋包裝之海洛因（詳如附表編號七、八所示）。
四、案經法務部調查局南投縣調查站移送臺灣南投地方法院檢察
    署檢察官偵查起訴。
    理  由
一、訊據上訴人即被告丁○○矢口否認前揭犯行，其辯解略稱：
    其未曾販賣毒品，證人A1、乙○○、己○○、甲○○、庚○
    、戊○○等人所證均有不實，且彼此所供互有出入，均不足
    採為不利於被告之證據；本件係起因於庚○有吸毒之習慣，
    認識她是其不幸，其本來是好意幫她戒毒，不意被她所拖累
    ，公訴意旨所認定之事實與實情不符云云。惟查：
  (一)、本件查獲之經過係於92年3月22日，臺灣南投地方法院檢
      察署檢察官因偵查毒品案件逮捕A1，經清查A1所持行動電
      話內載受話及簡訊紀錄，查悉係由己○○居間聯繫買賣毒
      品，而於同年月23日拘捕己○○；再經己○○之指證，乃
      指揮法務部調查局南投縣調查站、該局中部地區機動工作
      組、南投縣警察局及該局南投分局派員組成專案小組循線
      追緝，而於同年月24日，在桃園市○○路441號3樓之1拘
      獲，並相繼扣得相關毒品等證物等情，有A1使用之行動電
      話收到簡訊內容及來電話電話號碼紀錄，暨A1與萍姐（即
      己○○電話聯絡確定毒品已否到達之監聽譯文在卷可稽（
      偵字第1287號卷(三)第7、8頁），且經證人A1於警訊、偵訊
      中證述明確，又核與證人己○○證述情節相符。
  (二)、參之證人己○○於92年3月24日經檢察官發交法務部調查
      局南投縣調查站調查時證稱：「我的朋友游浩民（音譯）
      在九十一年九月十一日被桃園縣警察局保安隊抓到販賣毒
      品，我去保安隊探望時，他曾告訴我已經透過保安隊綽號
      警員『小馬』幫忙請律師，有事可以找聯絡『小馬』，『
      小馬』在保安隊與我們打招呼，因此我才知道『小馬』是
      警察。」，「約隔九十一年九月十一日後一、二個月，『
      小馬』打手機給我，在電話中表示他朋友在職業賭場擔任
      小弟，需要安非他命，問我有沒有門路可以拿貨，我本來
      不願意，因為『小馬』表示那個朋友是線民，我才替『小
      馬』調貨，經過此事後，『小馬』又打電話給我表示他有
      朋友在賣海洛因，我表示興趣後，他即要我至前述經國路
      住處大樓外之十字路口見面，碰面後，他就帶我至三樓住
      處拿約一、二個海洛因樣品，我拿回來交給阿娟看過後，
      覺得不錯，我就陸續向『小馬』買過三、四次海洛因，除
      前述數量比較多以外，每次交易數量都在一、二個左右，
      最近一次是在九十二年三月中，我到小馬前述經國路住處
      買九個海洛因，但是因為我帶的現金不足，所以當場只付
      了七十萬元，餘款三十萬元，小馬過幾天後再親自到我住
      處收錢，當場並問我還要不要海洛因，不然貨帶回台北，
      最後留下五個海洛因給我，但是沒有馬上收錢，等到上禮
      拜六（三月二十二日）晚上，突然聯絡我，告訴我他需要
      用到錢，由於我只有五十萬元，所以他就到我住處拿走五
      十萬元，順便表示三月二十四日有一批海洛因會進來，他
      中午會送過來，但是二十四日早上，我就被台中縣警方抓
      到住處藏有毒品，因此小馬到底有沒有進貨，我就不清楚
      。」，「約於九十二年二月間，小馬電話告訴我他有海洛
      因毒品現貨，問我要多少數量，我告訴他我手頭約有五十
      萬元，小馬即先拿約四個（兩，約三十六公克）海洛因至
      我中壢市○○○路○段二十八號四樓之三住處二樓找我，
      現金交易後，我再以電話聯絡阿娟，表示小馬那邊有海洛
      因要賣，她即先到我住處試用，覺得不錯後，就要我聯絡
      小馬看有多少海洛因，我馬上打電話問小馬還有多少現貨
      ，他在電話中表示，湊湊數量大約有九個，每個十二萬元
      ，總再便宜我及阿娟一人一萬元，當場阿娟就拿現金一百
      零餘萬元給我去交易，因為我沒有車，就要陪阿娟來的小
      弟開車載我到小馬位於桃園市○○路麥當勞對面的大樓，
      到達後，我自行上大樓三樓小馬住處找他，錢交給小馬後
      ，小馬當場將已包在紙袋內之海洛因交給我，下樓後，阿
      娟小弟載我回住處，除將八個海洛因交給阿娟外，因阿娟
      需要數量不足，所以我另外將小馬上述賣給我的海洛因，
      拿二個轉賣給阿娟，阿娟則再交給我現金十五萬元，總計
      此次向小馬購買海洛因，花費一百五十四萬元」等語，並
      當場指證同在該處接受調查之被告無訛（見偵字第1287卷
      (四)第5、6頁）。嗣於翌（25）日偵訊時，仍供稱「海洛因
      是向小馬拿的，前幾次是一、二十萬元買貨，最近二次約
      向他買了三百萬」（見同上偵卷第8頁）。又於92年4月1
      日在法務部調查局南投縣調查站調查時，仍供稱：「約於
      九十一年十、十一月間，小馬打電話給我表示他有朋友在
      賣海洛因，我表示興趣後，他即要我至桃園市○○路住處
      大樓外之十字路口見面，………陸續向小馬買過三、四次
      海洛因，每次交易數量都在一、二個左右，購買金額大約
      六、七十萬元」（見同上偵卷第10頁）。
  (三)、另證人A1於92年3月23日在法務部調查局南投縣調查站調
      查時，證稱「（上開行動電話譯文摘要報告表）該通電話
      是我於九十二年三月二十三日使用行動電話，打給0000-0
      00000號萍姐，電話譯文中所指他及朋友是指小馬，那個
      則是指四件海洛因，………我在二月中旬，綽號小馬透過
      萍姐要我準備四百萬元，向他購買毒品海洛因，這次一兩
      交易價格為十一萬元，九兩為一件，我共計買了四件，約
      四百萬元，三月二十一日我有接到萍姐傳給我簡訊，知道
      小馬已經順利將海洛因夾帶，我今日打這通電話是要先透
      過萍姐瞭解這次小馬帶的海洛因純度好不好，所以我與她
      相約在萍姐中壢市中原大學附近的公寓三樓碰面，等我看
      到海洛因的品質後，我才會向小馬進貨四百萬元的海洛因
      」（見同上偵卷(三)第5頁）。翌（24）日偵訊中證稱：「
      在上個月（指92年2月份）中到月底間，李安祺（是姐弟
      關係）到湖口新豐載我到萍姐那裡，因我沒車，有需要會
      叫他載，時間約是晚餐後一段時間，到萍姐的住處二樓，
      要跟小馬買海洛因，李安祺並不知情，他只是載我去而已
      ，到達萍姐家我再拜託李安祺載萍姐去找小馬，我有將錢
      交給萍姐，我交給她一百零五萬元要買七兩，因之前小馬
      有寄放五件在萍姐那裡，叫我先試看看，純度很好，我決
      定買了，他售價是一件即一兩十二萬元，共連萍姐買的有
      十三兩，總價是一百五十六萬元，萍姐已付五十萬元，所
      以當天我交給她一百零五萬元，會少一萬是小馬總共便宜
      一萬元。李安祺送萍姐去拿回來了一包土黃色牛皮紙袋包
      ，外有乳白色塑膠袋，回來在萍姐家，我們二人分，我拿
      了十件，萍姐拿了三件，萍姐多出的錢，我事後有退還給
      她」等語（見同上偵卷(三)第11頁）。再於92年4月1日在南
      投縣調查站調查時仍證稱：「我自九十一年十二間開始透
      過綽號萍姐者向小馬購買海洛因毒品，前後共四次，第一
      次購買十一兩，第二次購買十四兩，第三次購買十三兩，
      第四次小馬向我表示他有四百萬元數量的海洛因欲販售給
      我，要我準備四百萬元現金，第一、二及第四次購買時每
      兩為十一萬元，第三次為為每兩十二萬元，但是第四次尚
      未成交，我即以現行犯遭逮捕」等語（見同上偵卷(三)第15
      、16頁）。其中就92年2月間之交易取貨經過，證人李安
      祺於92年3月24日偵查中證稱：「是上個月中到月底之間
      ，因他（A1）要找他的朋友叫萍姐，當天是從湖口上去的
      ，因他沒車，所以請我開我車到湖口載他去桃園，時間是
      晚餐後八點過後，到了桃園萍姐住處坐了一會，他說他也
      沒車，就要委託我載他去找一位小馬的朋友，並且馬上要
      回來，我就載他去，我記得由一快速道路去到桃園市去，
      有一幢大醫院及一家類似特力屋的大型量販店，再過去一
      點，有一家全家便利商店轉進去後，看到一大樓，萍姐下
      車，叫我等他一下，他說這大樓很高、很漂亮，並說他與
      小馬有約，期間我聽到萍姐與他談電話，有說到錢的問題
      ，是言談間小馬有向萍姐催錢，含這次處理，再加一萬元
      ，他上去叫我等五分鐘，我等了十分鐘，萍姐下來，有拿
      一包東西，就叫我載他回去，回去後，他們二人聊完天，
      就回去了，我非常確定萍姐去找小馬後，有拿一包類似牛
      皮紙的一包東西，在路上萍姐有向我抱怨說：這個警察很
      垃圾，錢賺那麼多了，價格還這麼貴。」等語（見同上偵
      卷第9、10頁）。2人所證與己○○所證情節均大致符合，
      雖就被告原先寄在己○○處之毒品數量，究為4兩或5兩，
      己○○與A1所述略有差異，但衡諸該次交易距彼等被查獲
      約隔1個月之久，且觀諸彼等交易過程，均未立即以磅秤
      確認重量，故其就重量之觀感，自難免略有差異；惟其所
      述取貨、分配及交錢過程，既無矛盾，且參照前2次之交
      易過程，皆由被告寄放毒品在己○○處，供A1試用，再補
      足交易數量之方法觀之，應以A1所述，該寄放數量為5兩
      ，較為可採。
  (四)、另據同案共犯庚○於92年3月25日在法務部調查局南投縣
      調查站，經調查人員提示扣案記事本（影本附於同上偵字
      第1287號偵查卷(二)第81頁）供其詳閱後，其就該記事本中
      所載「『萍154』；『豪22-2』；『文12』」意義何所指
      ？及何人所記載？已明白證稱：「本頁是丁○○本人所記
      載。如前述，本頁均是記載丁○○賣海洛因所得的錢，『
      萍154』表示賣海洛因給萍姐收到一百五十四萬元；『豪2
      2-2』表示賣海洛因給豪只收到二十二萬元，還欠二萬元
      ；『文12』表示賣海洛因給游文良收到十二萬元」；經調
      查人員提示扣案之大小電子磅秤各1個及夾鍊袋6包，供其
      辨識，亦據其明白供稱：「該大小電子磅秤各一個及夾鍊
      袋六包均係丁○○所購買，是用來秤海洛因的，原本是放
      在客廳，由丁○○本人分裝海洛因時使用的，但是最近因
      為他怕遭檢調人員查緝，他曾在三月二十二日打電話給我
      ，要我把大小電子磅秤各一個及夾鍊袋六包放進紙箱，他
      會在二十三日或二十四日取走。」；並證稱：「（你曾否
      在丁○○販售海洛因時在場？）有的，丁○○販售海洛因
      時，我並不是每次都在，但今（九十二）年一、二月間萍
      姐曾向丁○○購買海洛因兩次，當時我有在場，第一次萍
      姐交付給丁○○的款項約四十八萬元到五十萬元，第二次
      是多少錢我記不清楚，丁○○均要我幫忙清點有無夾帶假
      鈔。：：」（見同上偵字第1287號偵查卷(一)第72至74頁）
      。同日晚上20時10分至20時50分接受調查時，並向調查人
      員坦供：「我現在記起來在記事本中之『豪』應該（是指
      ）我小叔乙○○，乙○○有習慣吸毒前科，丁○○任職桃
      園龜山刑事組偵查員時曾經有意追緝他，後來，我與丁○○同住在前述租屋處後，他才知道乙○○是我小叔，在九
      十二年一月間，丁○○曾經叫我以每兩十二萬元的價格販
      賣二兩的海洛因給乙○○，乙○○交付現金二十二萬元，
      尚欠二萬元，貴局所扣押之１─２記事本內頁所載『豪22
      -2』，即是前述販賣毒品之交易記錄，乙○○目前因毒品
      及槍枝案通緝中。」（見同上偵字第1287號偵查卷(一)第78
      頁）。再於同日晚上檢察官偵查中其復供承：「（有無幫
      小馬販毒？）有，一次，賣給我小叔，今年一月，我打電
      話叫我小叔，問他要不要，他要，所以我交給他二兩，應
      該給我二十四萬元，可是小叔只給我二十二萬元，都有記
      在簿子上，當時是在我住的經國路（住處）樓下交給他。
      」（見同上偵卷(一)第78、81頁）。另於92年4月4日在南投
      縣調查站調查時又供稱：「：：：在九十一年農曆過年間
      ，丁○○妻子發現我與丁○○的關係後非常生氣，他經常
      到我與丁○○共同開設之內衣店找過我，與我爭吵，於九
      十一年三月間我因不堪其擾，故返回大陸。：：：」「：
      ：：我會知道丁○○販賣毒品係因我於九十一年十一月回
      台後，發現丁○○與綽號『小四』及甲○○交往密切，做
      事或談話均非常神祕，我在場時，渠等以為我聽不懂台語
      ，均用台語談論毒品交易之事，其實我聽得懂一些台語，
      並曾勸丁○○不要販毒，因我以前在大陸之男友即因販毒
      而被槍斃。」經調查人員提示上開扣案之記事簿訊以除了
      該記事簿中所記載外，丁○○有無另外之販毒對象及販毒
      所得？復據其供稱：「：：該記事簿是九十一年十二月至
      九十二年一月所記載，但丁○○於九十二年一月以後毒品
      交易即不准我再做記載，丁○○有無另外之販毒對象或販
      毒所得我不清楚：：：。」又供稱：「（你是否認識綽號
      『萍姐』、本名己○○之女子？）『萍姐』曾到前述租屋
      處向丁○○購買毒品海洛因，我在該處見過他，但從未交
      談過，我曾詢問丁○○『萍姐』係何身分，丁○○告訴我
      『萍姐』是大毒梟。丁○○也曾帶我到『萍姐』住處兩次
      ，一次在農曆年前左右，我隨丁○○到『萍姐』住處二樓
      倉庫，『萍姐』交給丁○○兩瓶洋酒及一包錢（其數目不
      詳），另一次是丁○○自己上樓。」「：：我在九十二年
      一、二月間曾在桃園市○○路四四一號三樓之一看過『萍
      姐』向丁○○購買毒品二次，丁○○要我幫忙數錢，第一
      次是五十萬元，第二次是七十萬元。」（見同上偵卷(二)18
      、21頁）。至92年6月19日檢察官偵查中以證人之身份結
      稱：「：：：另外己○○的部分，我沒有親眼見小馬拿毒
      品出來，但有一包包好的東西給己○○，己○○則將現金
      七十萬元交給小馬，餘款多少還沒收，我不清楚，小馬以
      台語問己○○：貨品質如何？己○○回答：不錯呀。有一
      次我們到己○○處，是收毒品的錢，己○○有送我們酒和
      茶葉，：：：」；另就其曾交毒品給乙○○之過程又證稱
      ：「小馬叫我打電話給我小叔乙○○，說叫他過來拿東西
      ，我小叔就知道了，時間是在今年一月或去年十二月間，
      小馬將毒品塞在兩個空的七星菸盒內，就叫我拿下樓給我
      小叔，地點是在經國路住處，我小叔就拿二十二萬元要我
      交給小馬，我交給小馬後，他很生氣，說這些吸毒人真是
      臉皮厚，能賴就賴，小馬就在記事本記『豪22-2』，意思
      是指我小叔還欠他二萬元，：：：」（見92年度偵字第
      1289 號偵查卷第83、84頁）。又於92年6月18日原審調查
      中結稱：「（認識被告丁○○？）認識。」「（認識多久
      ？）四年多。」「（與被告丁○○之關係？）親密的朋友
      。」「（有無同居事實？）曾經有。」「（何時開始到何
      時結束？）四年前到被查獲時為止。」「（有位綽號綽號
      「萍姐」，本名叫己○○的女士認識嗎？）見過，不認識
      。」「（見過幾次面？）兩、三次。」「（何種場合？）
      今年過年前，被告丁○○帶我去己○○中壢他家，己○○
      他有拿酒跟茶葉出來送我們。」「（第二次見面場合？）
      己○○過完年後來我們家。」「（還有無再看到己○○？
      ）有，約在三月初時，也是在我們家。」；又證稱：「：
      ：：八十一頁（指上開第1287號偵查卷(二)第八十一頁所附
      扣案記事本內頁影本）左邊全部都是我的筆跡，右邊全部
      都是被告丁○○的筆跡。：：：」「（八十一頁右半部佑
      、文、萍、豪是否也是被告販賣毒品所得？）是。」「（
      被查獲的大小磅秤及夾鏈袋是做何用？）用來分裝海洛因
      毒品用的。」「（這些販毒的錢你有無經手？）我沒有收
      過錢，只有數過錢。兩次都是『萍姐』來我們家。有一次
      當面看到『萍姐』交錢給被告，被告叫我幫他數錢。另一
      次己○○來我家，我在房間，那些錢應該是『萍姐』給被
      告的，被告有叫我數錢。」；並證稱其與被告丁○○原本
      是在興一街一一○號一樓之一同居，後來才搬到經國路等
      情綦詳（見原審卷(一)第45、46頁、49、50、51、53、58、
      59、62、65頁）；於該次庭訊中，辯護人經質以其剛剛說
      曾拿毒品到樓下去給乙○○是何時的事，亦據其供明是在
      過年前一月（按即92年1月）左右等語在卷（原審卷(一)第
      86頁）。
  (五)、綜上合上述證人己○○、證人A1、李安祺及庚○等人之供
      證，堪認被告係於91年9月間，游皓明涉犯毒品案件，經
      警逮捕，己○○前往探視時，與之結識，並於其後約1、2
      個月間，開始少量販售毒品海洛因與己○○，迄92年2月
      間，販售予己○○之毒品次數約3次，數量每次約1、2兩
      ，共取得價金約6、70萬元；又分別於91年12月底、92年1
      月底及92年2月中旬，透過己○○販賣毒品海洛因予A1，
      數量各為11兩、14兩，及販賣與己○○及A1共13兩（此次
      係由李安祺載送己○○前往被告處取貨），前2次價格為
      每兩11萬元，總價各為121萬元，及154萬元，第3次為每
      兩12萬元，因便宜己○○、A1各1萬元，故總價為154萬元
      （然A1仍依其所分得10兩毒品，交付己○○120萬元）。
      而以己○○所證其向被告購買毒品之價格，多為每兩12萬
      元，其上述所稱迄92年2月間，向被告購買3次毒品，應包
      含其與A1合購並分得2兩毒品之該次，總計其次所購得毒
      品，以最少量之計算（即所稱1、2兩，按最有利被告之認
      定，至少有2次所販售各為1兩），足認被告迄92年2月中
      旬為止，至少已販售己○○2次重量各為1兩之毒品海洛因
      ，而販售予A1之第3次，同時亦係販售予己○○之第3次，
      己○○前3次所支付之價金（包含與A1合購所負擔之34萬
      元，即總價154萬元，減去A1所交付之120萬元），共計58
      萬元，約與己○○所稱「一開始3、4次共買了6、70萬元
      」相當。嗣於92年3月中旬，被告又先後販賣海洛因9兩及
      5 兩予己○○，迄同年月22日，先後分別取得70、30及50
      萬元之價金。至證人A1嗣後於本院前審雖曾證稱：確定共
      買了2次毒品云云；然其同時亦證稱：因時間久了，記不
      得了，大概有2至3次等語，本院審之A1於本院前審結證時
      ，已距案發被查獲時逾1年2月以上之久，故就被告販賣次
      數，自以證人於南投調查站及偵查中之證詞，因接近案發
      當時，且較無利害考量，應較為可信。另證人己○○於原
      審之證述，就其向被告購買毒品之具體時間、次數及數量
      ，均多所遺忘，或與調查及偵查中所證不符；但參之該證
      人於原審結證時，距案發時間已達5個月之久，其與被告
      間之交易關係，又摻雜代A1聯絡購買毒品，或合購毒品之
      事實，自亦應以其於南投縣調查站及偵查中之證述，因距
      案發時間最近，且較無人情壓力，而較為可信。
  (六)、另於原審92年11月26日原審審理中，同案被告庚○仍一再
      供稱：其拿給乙○○該次之毒品，確是被告叫其拿給乙○○者無誤（見原審卷(二)第246、247、259頁）。再於本院
      前審調查中，其仍不諱言曾幫忙數己○○交付之錢兩次；
      其亦知道賣給乙○○部分，價格是22萬元；其與丁○○同
      居期間，丁○○確有販毒給己○○、乙○○、甲○○；己○○到經國路441號買毒品其數錢數過二次，就其記憶所
      及，一次是50幾萬元，另一次為70幾萬元，正確數額其已
      忘記等情屬實（本院上重訴字第7號卷第46、81、111、14
      6頁）；其後於本院更審中再次到庭作證時，雖證稱其與
      己○○共見過三次面，兩次是在己○○家，一次是在其住
      處云云，與其先前所供係在己○○家見過己○○一次，在
      其住處見過己○○二次等語稍有出入，但此應因事隔已久
      ，記憶較模糊，致所證有誤，且除此一出入外，其餘所證
      情節，與其前揭在南投縣調查站調查時、檢察官偵查中、
      及在原審所供等情均無異，益徵其原先所供上開等情應無
      不實。
  (七)、另證人甲○○於原審審理中證稱：其不知道記事本（指前
      揭扣案之記事本）上面關於「文」該部分所載係屬內衣或
      毒品的帳；其先前有施用過毒品，曾在丁○○與庚○同居
      之上開經國路租屋處付款一次，是由庚○收受，金額若干
      其已忘記，大概是十幾萬等語，並據庚○就其所證當庭陳
      明：「：：：記事本上『文』代表文良這個部分是丁○○
      寫的，也都是丁○○跟我講的，他（指甲○○）拿錢給我
      這個部分我不是記得很清楚。」（見原審卷(二)第169、170
      頁）。證人乙○○於原審證稱：曾於92年1月間，由庚○
      處買到毒品約1兩上下，庚○說是小馬拿的，當時付現金
      ，庚○說現金付22萬元，應該是正確的，並當場指證被告
      即小馬（見原審卷第172至179頁）。衡之施用毒品之人，
      其購買多屬少量為之，且鮮有自備磅秤秤量所購毒品是否
      足量，故該證人乙○○所證購買數量，僅能約略稱之1或2
      兩，並非確定之數量，從而亦不能簡化認為其係以顯不相
      當之價格購買毒品。本件證人乙○○所購買之毒品，已交
      付22萬元價，既經同案被告庚○供證明確，復經證人乙○○確認無訛，此部分事實，自亦堪認定。
  (八)、質之被告就其於85年至88年間係在桃園縣警察局龜山分局
      擔任偵查員，88年間始改調為桃園縣警察局保安警察隊隊
      員，90年6月間開始與庚○合夥在桃園市○○路中央戲院1
      樓開店銷售內衣；其綽號叫「小馬」，其係於91年9月間
      ，「小萍」的朋友因毒品案被桃園縣警察局保安隊查獲，
      「小萍」送點心來給她朋友，其與「小萍」聊天而認識「
      小萍」；其認識甲○○，甲○○於88年間曾因持有海洛因
      及安非他命被其查獲並移送偵辦，90年6月間甲○○以60
      萬元與其合夥經營上開內衣店銷售女用內衣褲；其係自91
      年3月間起，與庚○在桃園市○○路441號3樓之1租屋同居
      ；上偵字第1287號偵查卷(二)第81頁右上方的字也是其所寫
      的，「萍」是指己○○、「豪」是指乙○○、「文」是指
      甲○○等事實，分別在法務部調查局桃園縣調查站及南投
      縣調查站調查時、檢察官偵查中、及在本院前審審理中坦
      承不諱（見上開第1287號偵查卷(一)第36、36、51、52、55
      ；同偵查卷(二)第29、30頁；本院93年度上重訴字第7號卷
      第79、121、190頁）。
  (九)、按同案被告兼證人庚○、及證人己○○、甲○○、乙○○
      於供證之間，容或因恐事本身刑責，或因刻意避重就輕
      ，或因蓄意護被告，或因各人之記憶力優劣有別，或因
      各人就事實之陳述詳略不一，致各人先後所證或歷次所供
      未必始終如一，或彼此所供稍有出入，事所難免；惟庚○
      、己○○、甲○○、乙○○等人上開所供，既無勾串之情
      事，彼此又大致相符，自非不堪採信。此外並有如附表所
      示電子磅秤、夾鏈袋、記事本、海洛因等物扣案可證，其
      中如附表編號八所示扣案物品經送請法務部調查局鑑定結
      果，認送驗白粉16包均含有第一級第六項毒品海洛因成分
      ，純質淨重342.61公克（包裝重53.22公克），有法務部
      調查局鑑定通知書附卷可稽（見偵字第1287號偵查卷(二)第
      40頁）。參酌被告業已供承扣案記事本內頁所載，其中如
      上開第1287號偵查卷(二)第81頁所附內頁影本右半部之「『
      萍154』；『豪22-2』；『文12』」等記載均係其本人之
      筆跡，且證人庚○於原審調查中業據證稱「小萍」和甲○○均未向渠等買過內衣（原審卷(一)第68、69頁），證人乙○○於原審審理中亦經到庭證稱，其與被告丁○○及其大
      嫂庚○間並無內衣買賣金錢上之債務等語在卷（原審卷(二)
      第179頁）。被告於本院前審調查中竟猶辯稱上開第81頁
      右邊的數字是己○○、乙○○、甲○○等人向其購買衣服
      的件數云云，益見被告所辯不實。至關於扣案記事本中所
      載之數額，乃被告個人或庚○依據被告指示所載，原即可
      能僅係粗略之流水帳，未必均屬被告每次販賣毒品交易之
      總金額，與前揭事實欄中所載歷次販賣毒品之金額縱未盡
      一致，亦無從因此即據為有利於被告之認定。
  (十)、另查本件被告有無販賣海洛因，原非被告任職之同事陳德
      勵、牙盛德所知情，扣案之電子磅秤是否為被告因查緝毒
      品案件之需所自行購置，亦與被告有無利用該電子磅秤為
      販毒工具無關；91年9月11日，桃園縣警察局保安警察隊
      查獲煙毒嫌犯游皓明，當時被告係該隊隊員，陳德勵、牙
      盛德二人亦未能證明當日在游皓明被移送檢察官偵辦前，
      被告絕無機會或空隙在該保安警察隊內，與游皓明有過交
      談，故證人陳德勵、牙盛德於原審及於本院更審中所證當
      日被告有無參與查緝游皓明，有無正常排班，員警有無因
      查緝毒品案件之需而自行購置電子磅秤之情形，均難謂與
      被告前揭販賣海洛因之犯行有何關連，自均不足採為有利
      於被告之證據。
  (十一)、綜上所述，被告上開所辯，無非飾卸之詞，不足採信。按
      對於毒品之施用或販賣，政府查緝甚嚴，販賣毒品之風險
      甚高，致毒品益趨價高量微，毒品販賣者率有暴利可圖；
      又販賣毒品者，非可公然為之，亦無公定之價格，且毒品
      均可任意分裝增減分量，而每次交易之價量，亦可能隨時
      依雙方之關係深淺、資力、需求量、及對行情之認知、來
      源是否充裕、風險之評估等因素而異其標準，並機動調整
      ，非可一概而論，販賣之利得，除經坦承犯行或價量俱臻
      明確外，委難察得實情，販賣之人從價差或量差中牟利方
      式雖異，其意圖營利之非法販賣行為則一。本件被告自始
      否認販賣海洛因之犯行，且上開己○○、甲○○、乙○○
      等證人亦不知被告販入海洛因之成本如何，致無法查得販
      賣之實際利得若干。惟被告及同案共犯庚○與己○○等購
      買者均非至親，參酌本件被告等販賣毒品之交易金額多達
      數百萬元，被告又曾擔任代用偵查員，更曾偵辦毒品案件
      ，對於販賣毒品之重刑理當知之甚詳，如無相當利潤可圖
      ，豈有甘冒重刑之風險，而將海洛因無償轉讓他人之理？
      被告與庚○二人顯然具有營利之意圖，要無疑義。本件事
      證明確，被告犯行，堪以認定。
二、按海洛因係毒品危害防制條例第2條第2項第1款所稱之第一
    級毒品，核被告所為，係犯同條例第4條第1項之販賣第一級
    毒品罪。被告與庚○彼此間對上開於92年1月至2月間販賣第
    一級毒品予乙○○及己○○、A1犯行，有犯意聯絡及行為分
    擔，均為共同正犯。又公訴意旨雖認被告就上開行為與綽號
    「小四」之不詳姓名者，彼此亦有犯意聯絡及行為分擔，均
    為共同正犯；但查證人庚○於原審調查中業據證稱：「（何
    時知道小四是幫被告夾帶海洛因？）被告說的。過年後。」
    等語（原審卷(一)第76頁），關於證人庚○此部分之證詞核屬
    傳聞證據，並無證據能力，除此之外，復無其他證據足認綽
    號「小四」該不詳姓名者，確與被告有共同販賣海洛因之行
    為，公訴意旨就此部分之認定亦有未洽。被告因販賣而持有
    海洛因之低度行為，為其販賣第一級毒品之高度行為所吸收
    ，不另論罪。被告上開多次之犯行，時間密接，犯罪構成要
    件相同，顯係基於概括犯意反覆為之，為連續犯，應以一罪
    論，惟所犯該罪之本刑為死刑或無期徒刑，不得再加重其刑
    。又公訴意旨認被告係先後販賣海洛因3、4次予己○○，惟
    其實際販賣予己○○海洛因之次數應為5次，就其中公訴意
    旨所未起訴之部分，因與起訴部分有連續關係，屬裁判上一
    罪，本院自得併予審判。至原審審理中公訴檢察官雖就被告
    販賣第一級毒品予A1部分之事實，認被告販賣對象應為己○○；但此與本院認定不符，已如前述，且本院並不受檢察官
    意見之拘束，應予明。原審法院因認被告罪證明確，而予
    論科，固屬有見；惟查(1)原判決認被告販賣第一級毒品予己○○之事實與本院上開認定不符，已有未當。(2)原判決未認
    定被告販賣第一級毒品予A1之事實，亦有違誤。被告上訴意
    旨否認犯行，並執前詞指摘原判決不當，雖無理由；然原判
    決既有上開可議之處，自屬無可維持，應由本院將原判決關
    於被告販賣第一級毒品部分撤銷改判。爰審酌被告販賣第一
    級毒品海洛因之次數、所得之利益、其販毒行為對社會治安
    所生之影響、本身為負有查緝犯罪職責之警察人員，犯後復
    飾詞否認犯行等一切情狀，量處無期徒刑，併科罰金新臺幣
    1 百萬元，就所處罰金併諭知易服勞役之折算標準，另依刑
    法第37條第1項宣告褫奪公權終身。檢察官雖對被告求處死
    刑，但查被告因一時之貪念，財迷心竅，未經熟慮，而販賣
    海洛因毒品，其所為及其犯罪之動機、目的，雖應予以非難
    ，但其惡性尚難謂已達於須與社會永久隔離之程度，本院認
    尚無處以極刑之必要。如附表編號八所示之扣案海洛因，係
    查獲之第一級毒品，應依同條例第18條第1項前段規定宣告
    沒收銷燬之；如附表編號一、二、三、四、五、七所示扣案
    物品，係被告所有供販賣第一級毒品所用之物，業據證人庚○、己○○、或被告分別供述在卷，爰均依毒品危害防制條
    例第19條第1項前段宣告沒收；被告丁○○販賣海洛因之所
    得三百三十二萬二千元，雖未扣案，仍應依毒品危害防制條
    例第十九條第一項後段之規定宣告沒收，如全部或一部不能
    沒收時，以其財產抵償之。如附表編號八所示之扣案海洛因
    ，係查獲之第一級毒品，應依同條例第十八條第一項前段規
    定宣告沒收銷燬之；如附表編號一、二、三、四、五、七所
    示扣案物品，係被告丁○○所有供販賣第一級毒品所用之物
    ，業據證人庚○、己○○、或被告丁○○分別供證在卷，爰
    均依毒品危害防制條例第19條第1項前段之規定，宣告沒收
    ；被告丁○○販賣海洛因之所得6百37萬元，雖未扣案，仍
    應依同條例第19條第1項後段之規定宣告沒收，如全部或一
    部不能沒收時，以其財產抵償之；如附表編號六所示扣案之
    行動電話6支、及本件其餘扣案證物，則無證據足認係被告
    等人供本件犯罪所用之物，均不另為沒收之諭知，附此敘明
    。
三、公訴意旨另略以：被告與上開綽號「小四」之不詳姓名者等
    毒販，並共同利用管道，連續多次自大陸地區將第一級毒品
    海洛因運輸進入臺灣地區販賣圖利，因認被告另涉有毒品危
    害防制條例第4條第1項之運輸毒品罪嫌云云。惟按毒品危害
    防制條例所稱之運輸，係指單純運輸並無他項目的而言，若
    以販賣而從事於搬運之行為，仍成立意圖販賣而持有（或販
    賣）之罪，否則單純為轉讓、施用等目的所為搬運毒品行為
    ，豈不皆應依運輸毒品論罪，最高法院92年臺上字第1184號
    判決意旨可資參照，況查本件並無積極證據足認被告確有運
    輸海洛因之犯行，自無從遽以該條例第4條第1項之運輸第一
    級毒品罪論擬。公訴意旨以被告係涉犯同條例第4條第1項運
    輸、販賣第一級毒品之罪嫌起訴，容有誤會。至於起訴書雖
    未具體表明被告所涉運輸第一級毒品與販賣第一級毒品間之
    關係，惟依其意旨觀之，應係認為被告之運輸及販賣第一級
    毒品屬事實上一罪之關係，爰不另為無罪之諭知，附此明
    。
四、公訴意旨又略以：(1)秘密證人A1於92年2月22日遭逮捕之數
    日前，被告曾又主動對之表示，其手上仍有價值4百萬元之
    海洛因欲出售，A1亦表同意，惟因A1隨之被逮捕，以致未及
    為海洛因及價款之交付。(2)被告另於91年12月間至92年1月
    間，自行或指示有犯意聯絡之庚○，在前開租屋處等地，販
    賣海洛因予綽號「阿佑」之成年男子20萬3千元、及販賣不
    詳數量之海洛因予綽號「FRANK」之成年男子，因認被告另
    涉有此部分之販賣第一級毒品罪嫌云云。訊據被告堅決否認
    涉有此部分之犯行。按犯罪事實應依證據認定之，無證據不
    得認定犯罪事實，刑事訴訟法第154條第2項定有明文。經查
    ：(1)關於秘密證人A1部分，證人A1及己○○於南投縣調查站
    及偵查中均證稱，不知被告是否有該批毒品進來，亦未試看
    毒品品質，及決定單價等語，則此部分應僅止於預備買賣之
    階段，尚不能認已有毒品之買賣交易。(2)關於綽號「阿佑」
    及綽號「FRANK」該二成年男子部分，業據證人庚○於原審
    調查中結稱其未曾看過「FRANK」跟被告交易毒品；其除「
    小萍」外，還曾看到一次，那個男生到其與被告住處，該男
    生其不認識，他要走時，其有出去看一下，其問被告那男生
    是誰，被告說那個人叫天佑，那個人要走時，我看到被告有
    拿一包用用白色袋子裝的東西給他（見原審卷(一)第74、83頁
    ），綽號「阿佑」及綽號「FRANK」該二成年男子，除上開
    扣案記事本中所載，及庚○未盡明確之證述外，經查並無其
    他積極證據足資認定被告確曾販賣海洛因予該二人，復無從
    查悉該二人究係何人。此二部分既無積極證據足認被告確有
    販毒之犯行，本應為無罪之諭知，惟公訴意旨認此部分與前
    開論罪科刑部分有裁判上一罪之連續關係，爰不另為無罪之
    諭知。
據上論斷，應依刑事訴訟法第369條第1項前段、第364條、第299
條第1項前段，毒品危害防制條例第4條第1項、第18條第1項前段
、第19條第1項，刑法第11條前段、第28條、第56條、第42條第3
項、第37條第1項，判決如主文。
本案經檢察官丙○○到庭執行職務。
中    華    民    國    95    年     1    月    12    日
                刑事第六庭  審判長法  官  李  文  雄
                                  法  官  黃  永  祥
                                  法  官  邱  顯  祥
上列正本證明與原本無異。
如不服本判決應於收受送達後十日內向本院提出上訴書狀，其未
敘述上訴之理由者並得於提起上訴後十日內向本院補提理由書（
均須按他造當事人之人數附繕本）。
                                  書記官  陳  桂  芬
中    華    民    國    95    年    1     月    13    日
附表：
編號  名稱及數量、重量
一、  大電子磅秤壹個
二、  小電子磅秤壹個
三、  夾鍊袋陸包
四、  記事本壹本
五、  呼叫器壹個
六、  行動電話陸支
七、  巧克力鐵盒壹個及黃色布袋壹個
八、  海洛因拾陸包（合計驗餘淨重伍佰玖拾點柒零公克、純質
      淨重佰拾貳點陸壹公克、包裝重伍拾參點貳貳公克）
                                                      Ｆ


司法院資訊處製作；財團法人民間司法改革基金會備份。
